【裁判字號】    99,司財管,53
【裁判日期】    990428
【裁判案由】    選任遺產管理人
【裁判全文】
臺灣高雄地方法院民事裁定            99年度司財管字第53號
聲  請  人  高雄縣甲仙鄉農會
法定代理人  甲○○
非訟代理人  丙○○
上聲請人聲請對被繼承人乙○○指定遺產管理人事件，本院裁定
如下：
    主  文
選任蘇志成律師為被繼承人乙○○（男，民國○○○年○月○○
日生，身分證統一編號：Ｚ000000000號）之遺產管理
人。
程序費用新臺幣壹仟元由被繼承人乙○○之遺產負擔。
    理  由
一、按「繼承開始時，繼承人之有無不明者，由親屬會議於1 個
    月內選定遺產管理人，並將繼承開始及選定遺產管理人之事
    由，向法院報明。」、「無親屬會議或親屬會議未於前條所
    定期限內選定遺產管理人者，利害關係人或檢察官，得聲請
    法院選任遺產管理人，並由法院依前項規定為公示催告。」
    民法第1177條、第1178條第2 項分別定有明文。
二、聲請意旨略以：緣被繼承人乙○○向聲請人借款新臺幣（下
    同）500,000 元，被繼承人自民國98年6 月26日起即未依約
    繳付本息，迭經催討，迄未清償，然被繼承人於98年10月29
    日死亡，經查其無任何繼承人，且其親屬會議未於繼承開始
    後1 個月內選定遺產管理人，現因聲請人為被繼承人之債權
    人，係利害關係人，爰依民法第1178條第2 項規定得聲請法
    院選任遺產管理人，為此狀請本院選任財政部國有財產局臺
    灣南區辦事處為遺產管理人等語。
三、經查：
（一）聲請人前述之主張，業據其提出借據、戶籍謄本、繼承系
      統表、本院99年3 月15日雄院高99團字第708 號函等件為
      證，堪信為真實。
（二）聲請人既對被繼承人乙○○有債權存在，為其債權人，自
      應屬利害關係人無訛。復被繼承人乙○○有繼承人有無不
      明之情形，參以其親屬會議並未於死亡發生之日起1 個月
      內為其選定遺產管理人並呈報本院，揆諸首揭規定，聲請
      人以利害關係人之地位，向本院聲請選任被繼承人乙○○
      之遺產管理人，自屬有據。
（三）又本院函詢財政部國有財產局臺灣南區辦事處是否願擔任
      本件遺產管理人，經陳報有遺債大於遺產之虞，故其不適
      宜擔任本件遺產管理人，有99年4 月20日台財產南接字第
      0990005962 號 函在卷可查；復本院審酌擔任遺產管理人
      ，主要係彙整被繼承人之財產，踐行被繼承人債權、債務
      之確認，將債權、債務作適法合理之分配，並於有繼承人
      承認繼承時或遺產分配後尚有剩餘時，將遺產移交繼承人
      或國庫，且須熟悉相關法律程式及具備耐心及熱心進行遺
      產處分之相關程式，實非一般民眾可勝任，經本院自高雄
      律師公會願意擔任法院遺產管理人名單中徵詢後，蘇志成
      律師願意以其專業知識管理及處理被繼承人乙○○後續之
      遺產問題，並有電話紀錄1 紙附卷可憑，爰選任蘇志成律
      師為本件被繼承人楊定之遺產管理人。
四、依非訟事件法第157 條、第24條第1 項，裁定如主文。
五、如對本裁定抗告，須於裁定送達後10日之不變期間內，向本
    院提出抗告狀，並繳納抗告費新臺幣1,000 元。
中    華    民    國    99    年    4     月    28    日
                  家事法庭  司法事務官  宋佳蓁

司法院資訊處製作；財團法人民間司法改革基金會備份。
